【裁判字號】    96,苗小,1174
【裁判日期】    970131
【裁判案由】    給付管理費
【裁判全文】
臺灣苗栗地方法院民事小額判決        96年度苗小字第1174號
原      告  豪旺天廈公寓大廈管理委員會
法定代理人  丁○○
被      告  乙○○即陳秀鑾）.
                        1號
訴訟代理人  甲○○
            丙○
上列當事人間請求給付管理費事件，本院於民國97年1 月17日言
詞辯論終結，判決如下：
    主  文
被告應給付原告新臺幣肆萬捌仟柒佰參拾陸元，及自民國九十六
年十月二十六日起至清償日止，按年息百分之五計算之利息。
訴訟費用新臺幣壹仟元由被告負擔。
本判決得為假執行。
    理由要領
一、原告主張：被告為苗栗縣頭份鎮○○路955 號豪旺天廈戶號
    B11-12/13 樓之住戶，依公寓大廈管理條例及豪旺天廈公寓
    大廈管理委員會住戶規約，應按期繳納管理費以支應原告之
    管理支出，而依原告管理委員會成立當時由建商所移交之產
    權登記簿冊所載，被告房屋面積為63.94 坪，以上開規約及
    區分所有權人決議，各住戶每月應繳管理費係以房屋面積每
    坪新臺幣（下同）30元計算，被告每期應繳納管理費1,918
    元，詎被告自民國91年6 月起即未依約繳納管理費，迄95年
    9 月止，共積欠52期管理費99,736元，嗣被告於96年4 月2
    日自行清償其中21,000元，另被告因自費施作屋頂公設部分
    之防漏工程，經原告召開委員會議決議剔除非公設部分後，
    予以補貼修繕公設費用30,000元，以被告欠繳金額扣除上開
    兩項數額後，被告迄今尚積欠管理費48,736元並未繳納，屢
    經原告催討，均未獲其置理，為此訴請被告給付上開管理費
    用，及自起訴狀繕本送達翌日起至清償日止之法定遲延利息
    等語，並聲明如主文第1 項所示。
二、被告則對於原告所主張之欠繳管理費期間、其曾向原告自行
    清償21,000元之管理費、原告有同意補貼其施作屋頂防漏之
    修繕費用30,000元等各節予以自認（見本院卷第35頁），惟
    另辯稱：(一)依建物登記謄本所載，被告所有系爭房屋之面積
    應為62.49 坪，原告卻以63.94 坪加以計算，自88年2 月起
    ，每月向被告超收管理費43.5元，至96年10月止，共超收達
    104 個月，合計超收費用為4,524 元，係屬不當得利，應由
    原告返還或自請求之費用中予以扣除。(二)被告就屋頂公設漏
    水自費修繕部分，支出金額為56,100元，而原告召開委員會
    議僅得決議內部事務，應不能決定對外之金錢債務，詎原告
    僅決議隨意補貼被告上開支出費用30,000元，顯非公允；是
    被告積欠之管理費金額，經以抵銷之方式，扣除上開各項數
    額後，應僅餘18,112元（99,736元－4,524 元－21,000元－
    56,100元＝18,112元），原告逾此部分之請求應屬無據等語
    ，並聲明：駁回原告之訴。
三、法院之判斷：
（一）按公寓大廈應設置公共基金，其來源如下：... 二區分所
      有權人依區分所有權人會議決議繳納；公寓大廈管理條例
      第18條第1 項第2 款定有明文。依原告所陳豪旺天廈住戶
      規約第18條所定，僅規定區分所有權人須向大會繳交管理
      費與特別修繕費，且管理費及特別修繕費須依各區分所有
      權人之共有持分比例或以各區分所有權為單位，再按實際
      使用情形分別計算之，各項費用之訂定、收繳、支付、保
      管、運用及調整辦法，得經管委會決議公告行之，然並未
      於上開規約條文中明確訂定管理費之計算基準。另依原告
      所提豪旺天廈公寓大廈管理費催繳函、被告所提由原告所
      開立之各項分擔費用明細收據所載，一般住家係以每坪30
      元計算管理費用，此節並為兩造所不爭執。又依原告所提
      含全體區分所有權人在內之豪旺天廈管理費計算明細表所
      示，其於管理委員會成立時，自建商處所獲得轉載之產權
      登記資料，其中編號97之被告建物部分，面積為63.94 坪
      ，是原告以上開坪數為計算基準，向被告徵收管理費，尚
      非全無所本；至被告雖辯稱依建物登記謄本所載（見本院
      卷第46頁），其所有門牌號碼苗栗縣頭份鎮○○路953 巷
      3 號12樓建物含附屬建物及共同部分之登記總面積合計為
      206.58平方公尺，經換算後為62.49 坪（206.58×0.3025
      ＝62.49） ，原告卻以63.94 坪計算管理費，顯然誤算並
      超收管理費用云云，然查：依上開建物登記謄本所載登記
      日期，被告係於88年2 月份即買受系爭建物，並開始向原
      告陸續繳納多期管理費，嗣後被告並曾於96年4 月2 日自
      行向原告清償欠繳之管理費用21,000元，另於同年5 月31
      日經原告以修繕費用抵銷之方式扣減管理費用30,000元，
      並均經原告開立各項分擔費用明細收據各1 紙為憑（見本
      院卷第43頁），前開收據上均明確記載被告之產權坪數為
      63.94 坪，計算費率為每坪30元，每月管理費為1,918 元
      ，足見被告對於原告徵收管理費用之坪數與費率等計算基
      準知之甚稔；此外，被告尚曾於96年1 月25日簽立切結書
      1 份（見本院卷第41頁）予原告，於該切結書第1 行即記
      載「立切結書人陳秀鑾，茲因積欠豪旺天廈公寓大廈管理
      委員會管理費計暫為玖萬玖仟柒佰參拾陸元... 」、第4
      至第5 行亦記載「當月份管理費壹仟玖佰壹拾捌元整亦正
      常繳交」等文字，亦同意其每月所須繳納之管理費金額為
      1,918 元；又被告於96年10月19日以台中榮總郵局第2152
      -9號對原告所發之存證信函中（見本院卷第44頁），亦僅
      提及要求原告就其欠繳開始之月份加以舉證，並對原告所
      核可扣抵修繕費用之數額有所異議，並未對原告計算其建
      物坪數之基準及每月應繳數額有所爭執，綜觀前揭各項書
      證，雖原告上開坪數部分之計算基準與被告建物謄本上所
      登記之實際面積存有些微之誤差，然應認兩造間早已就系
      爭建物以63.94 坪為計算基準且每月徵收管理費1,918 元
      乙節達成默示合意，被告並長期以上開數額多次繳納管理
      費用，是原告以每月1,918 元之金額，向被告追繳各期欠
      繳之管理費，尚無不當，被告於本件訴訟中推翻兩造間之
      合意，辯稱應以前揭登記坪數即62.49 坪為計算基準，並
      認為原告超額收取管理費用構成不當得利而主張抵銷云云
      ，即無可採。至原告日後倘同意依被告或其他區分所有權
      人之請求，或依區分所有權人會議之決議，將各區分所有
      權人繳納管理費之坪數計算基準，全數改以最新之建物登
      記謄本上所載登記面積為準而另訂徵收數額，自為法之所
      許，是為另一問題，附此敘明。
（二）次按當事人主張有利於己之事實者，就其事實有舉證之責
      任；民事訴訟法第277 條前段定有明文。被告另辯稱其就
      屋頂公設漏水部分自費進行修繕，支出金額達56,100元，
      而請求原告予以補償，並自其欠繳之管理費用中扣抵，然
      被告就其所陳上開事實，僅提出營造公司所開立記載施工
      項目及費用之收據1 紙為證（見本院卷第42頁），然該紙
      收據之記載方式甚為簡略，被告非但未曾事先會同原告管
      理委員會之幹部或專業人員加以勘查後再行發包，施工完
      成後亦未會同原告方面人員參與鑑定驗收，甚且亦無施工
      前後之附圖或照片加以佐證，尚難僅憑該紙收據之內容，
      而遽行判斷其所施作之項目及標的確實全屬應由原告負責
      維護修繕之公共設施，應認被告此部分之舉證責任尚有未
      盡；而被告雖未能完全舉證其所墊付前揭修繕費用支出之
      必要性，然原告方面前此經被告提出請求後，業已經由委
      員會議決議刪除非公設部分後，予以補貼30,000元，此有
      原告所提會議記錄在卷可稽（見本院卷第51~59 頁），則
      原告同意將該部分金額自被告所欠繳之管理費用99,736元
      中予以扣除，自無不可；至被告辯稱其就上開修繕支出之
      部分非僅30,000元，應為56,100元，並請求依該項金額予
      以扣抵，就超過30,000元之部分，既未能舉證以實其說，
      復未經原告方面表示同意，其此部分所辯即屬無據，自難
      憑採。
（三）另按區分所有權人或住戶積欠應繳納之公共基金或應分擔
      或其他應負擔之費用已逾二期或達相當金額，經定相當期
      間催告仍不給付者，管理負責人或管理委員會得訴請法院
      命其給付應繳之金額及遲延利息，公寓大廈管理條例第21
      條定有明文。依上所述，被告上開所辯均非可採，其前所
      積欠52期之管理費用合計99,736元，經原告扣除被告已自
      行清償之21,000元、及原告補貼其修繕屋頂漏水之公設費
      用30,000元後，尚餘48,736元並未繳納，並經原告催討仍
      未支付，從而原告依前揭公寓大廈管理條例及住戶規約之
      規定，訴請被告給付上開欠繳管理費用，及自起訴狀繕本
      送達翌日即96年10月26日起至清償日止，按年息5 ％計算
      之法定遲延利息，為有理由，應予准許。
（四）末按攻擊或防禦方法，除別有規定外，應依訴訟進行之程
      度，於言詞辯論終結前適當時期提出之；當事人意圖延滯
      訴訟，或因重大過失，逾時始行提出攻擊或防禦方法，有
      礙訴訟之終結者，法院得駁回之；民事訴訟法第196 條第
      1 項、第2 項前段分別定有明文。查本院97年1 月17日之
      最後言詞辯論期日，經法官於辯論終結前，當庭詢問當事
      人有無其他主張及證據尚待提出或調查，兩造均答稱已無
      其他主張及舉證提出，本院始行終結辯論程序，詎被告於
      本院辯論終結後，復於同年月22日提出答辯狀1 份補充陳
      述，姑不論其於該份書狀內所述多猶陳詞，其既未依訴訟
      進行之程度，於言詞辯論終結前之適當時期提出上開答辯
      書狀，顯係逾時提出該項防禦方法，且有礙於訴訟之終結
      ，本院就其於該份答辯書狀內所陳，自得不予審酌，併此
      敘明。
四、本件係依小額訴訟程序而為被告敗訴之判決，依民事訴訟法
    第436 之20規定，本院應依職權宣告假執行。
五、訴訟費用負擔之依據：民事訴訟法第78條。
中    華    民    國    97    年    1     月    31    日
                  簡易庭法  官  邱光吾
以上正本係照原本作成。
如不服本判決，應於判決送達後20日內，以判決違背法令為理由
，向本院提出上訴狀並表明上訴理由，及須按他造當事人之人數
附繕本。
上訴理由應表明：
  一、原判決所違背之法令及其具體內容。
  二、依訴訟資料可認為原判決有違背法令之具體事實。
如未表明上訴理由者，應於上訴後20日內向本院提出上訴理由。
當事人如對本件訴訟內容有所疑義，得聲請閱卷。
                        書記官  葉燕蓉
中    華    民    國    97    年    1     月    31    日


司法院資訊處製作；財團法人民間司法改革基金會備份。
